臺灣基隆地方法院基隆簡易庭小額民事判決
111年度基小字第932號
原      告  施嘉玉  

訴訟代理人  楊施緯  
被      告  張愛玲  

上列當事人間請求給付票款事件，本院於民國111年5月24日言詞
辯論終結，判決如下：
    主      文
被告應給付原告新臺幣壹拾萬元，及自民國一百一十一年五月二
十四日起至清償日止，按週年百分之六計算之利息。
訴訟費用新臺幣壹仟元由被告負擔。
本判決得假執行。
    事實及理由
一、原告起訴主張：原告執有訴外人張進興所簽發並由被告張愛
    玲背書之如附表所示支票1紙（下稱系爭支票），經原告於
    民國109年9月11日提示，竟因拒絕往來而遭退票，為此依票
    據之法律關係提起本訴，並聲明如主文第1項所示。
二、被告則求為判決：原告之訴駁回。其答辯意旨略以：系爭支
    票背面「張愛玲」三字確實係被告親簽，張進興是被告哥哥
    ，被告於108年間向張進興借用系爭支票並在系爭支票背面
    親簽「張愛玲」三字，欲以系爭支票作為支付小包商工程款
    之用，嗣因已無資金需求而以鉛筆於系爭支票正面金額欄新
    臺幣（下同）壹拾萬元之上以鉛筆劃「×」而塗銷背書，並
    以掛號信將系爭支票寄還張進興，對於張進興嗣後如何使用
    系爭支票一事不清楚，自不應負背書人責任等語。
三、按「在票據上簽名者，依票上所載文義負責。」「執票人向
    支票債務人行使追索權時，得請求自為付款提示日起之利息
    ，如無約定利率者，依年利六釐計算。」「發票人、承兌人
    、背書人及其他票據債務人，對於執票人連帶負責。」「第
    二章第九節關於追索權之規定，除第八十五條第二項第一款
    、第二款、第八十七條、第八十八條、第九十七條第一項第
    二款、第二項及第一百零一條外，均於支票準用之。」票據
    法第5條第1項、第133條、第96條第1項、第144條分別定有
    明文。原告主張上開事實，業據其提出系爭支票及退票理由
    單為證，核屬相符，且被告對於背書之真正並不爭執，原告
    之主張，自堪信實。
四、被告雖抗辯其已塗銷背書，自不應負背書人責任等語。惟按
    票據上之簽名或記載被塗銷時，非由票據權利人故意為之者
    ，不影響於票據上之效力，票據法第17條定有明文；又塗銷
    欠缺簽名或蓋章，因無法辨認為何人所為，有悖文義證券之
    特性，並有礙票據之流通及交易之安全，則應認塗銷不生效
    力。系爭支票背面之背書「張愛玲」三字係被告親簽而屬真
    正，雖被告抗辯其已在系爭支票正面以鉛筆劃「×」而塗銷
    背書，經本院當庭勘驗系爭支票之正面確有極不明顯以鉛筆
    劃「×」之痕跡，惟系爭支票背面之背書「張愛玲」三字並
    未有任何劃線刪除之塗銷情形，遑論於塗銷處簽名或蓋章，
    依上開說明，自不生塗銷之效力，被告應負背書人責任，是
    原告依票據之法律關係請求被告給付票款，即屬有據。
五、被告雖又抗辯其原係向訴外人即其兄張進興借用系爭支票，
    嗣已塗銷背書並將系爭支票返還張進興，不知發票人張進興
    將系爭支票交付原告等語。惟若票據債務人以自己與發票人
    或執票人前手間所存抗辯之事由，對抗執票人，依票據法第
    13條但書規定觀之，固非法所不許，然應由票據債務人就執
    票人取得票據出於惡意負舉證責任，惟被告就此未能舉證以
    實其說，自不得以對抗發票人之事由據以對抗原告，被告此
    部分之抗辯，亦屬無據。
六、綜上所述，被告既為系爭支票之背書人，原告依票據關係請
    求被告給付如主文第1項所示之票款及遲延利息，為有理由
    ，應予准許。
七、本件係依民事訴訟法第427條第2項第6款所定本於票據有所
    請求而涉訟之財產權訴訟，本院既為被告敗訴之判決，自應
    依職權宣告假執行。
八、訴訟費用即第一審裁判費1,000元由被告負擔。 　　
中　　華　　民　　國　　111 　年　　6 　　月　　7 　　日
                  基隆簡易庭法  官  徐世禎
以上正本係照原本作成。
對於本件判決如有不服，應於收受送達後20日內向本院提出上訴
書狀，上訴於本院合議庭，並按他造當事人之人數附具繕本。如
委任律師提起上訴者，應一併繳納上訴審裁判費。
中　　華　　民　　國　　111 　年　　6 　　月　　7 　　日
                            書記官  林煜庭 
附表：111年度基小字第932號        編號 發票人 付款人  發  票  日（民國）  提  示  日(民國) 票 面 金 額   (新臺幣) 支票號碼 備考 １ 張進興 基隆市第二信用合作社七堵分社 109年8月20日 109年9月11日 100,000元 KL0000000